【裁判字號】    89,訴,2711
【裁判日期】    900928
【裁判案由】    損害賠償
【裁判全文】
臺灣臺中地方法院民事判決  八十九年度訴字第二七一一號
    原      告  乙○○
    法定代理人  甲○○
                丙○○
                李聰華
右當事人間請求損害賠償事件，本院判決如左：
    主    文
原告之訴及假執行之聲請均駁回。
訴訟費用由原告負擔。
    事      實
甲、原告方面：
壹、聲明：
一、被告應連帶給付原告新臺幣（下同）壹佰零參萬肆仟零伍拾元及自起訴狀送達翌
    日起至清償日止，按年息百分之五計算之利息。
二、原告願供擔保，請准宣告假執行。
貳、陳述：
一、緣被告鈺增工業有限公司（下簡稱鈺增公司）原本在台中縣龍井鄉○○村○○路
    二七八巷三十三弄十六號營業，與原告毗鄰而居，詎被告公司為擴充生產設備，
    自民國（下同）八十七年九月份起，即陸續購置一百頓馬力及四十頓馬力之大型
    沖床加工機數台，日夜從事汽車零件之製造加工，且因被告之負責人兼員工甲○
    ○使用上開機器運轉時之噪音及震動力巨大，致原告所有門牌號碼台中縣龍井鄉
    ○○村○○路二七八巷三三弄一四號之建築物，因被告公司所有之上述機台所製
    造之巨大震動力導致嚴重龜裂，經原告向被告抗議，被告置若罔聞，原告為求自
    保，爰先於八十八年六月間，僱工以鋼柱支撐建物。
二、原告所有之建物既因被告所有機器及員工甲○○使用不當導致龜裂，並經原告再
    三催告被告回復原狀，被告未為回復，原告自可請求被告連帶賠償柒拾萬元。次
    查原告所有上開建物，原告先行僱工修繕支出參萬肆仟零伍拾元，及房屋因龜裂
    減損之價值約參拾萬元，原告亦得請求被告賠償，爰依侵權行為法則請求被告連
    帶給付如聲明所示。
三、對被告抗辯之陳述：
１、原告之房屋為十四號，被告使用之房屋為十六號，同批建造具有共同樑柱及基礎
    ，原告在七十四年間，從事樂器零件加工，所使用之沖床機台僅一點五頓，較大
    件之零件委由外包，故數年來並未造成房屋任何損害。
２、被告在八十七年六月間遷到十六號房屋，七月間購買四十頓及一百頓大型沖床各
    一台，按裝在現址生產，因被告未依正常方式安裝，也未顧及該機器震動可能造
    成之傷害，結果八十八年三月間，原告即發現房屋出現龜裂，八十八年五月間請
    其房東到場解決，房東以其房屋未發現裂痕，並已出租他人為由拒絕到場。
３、依力學原理，震動造成之破壞性，隔壁之房屋恆較機器所在為大，被告辯稱其在
    機器底座加裝防震設施，惟該設置係在八十八年四月間，此時損害已造成，且其
    防震功能有限。
參、證據：提出照片九張、台中法院郵局第九九三九號存證信函一份、龍井龍津郵局
    第三二號存證信函一份、發票一張、現金支出傳票一份、並聲請台灣省建築師公
    司台中辦事處鑑定。
乙、被告方面：
壹、聲明：如主文所示，若受不利益之判決，願供擔保請准宣告免予假執行。
貳、陳述：
一、本件原告空言指摘僅憑幾幀照片並無以證明被告有故意或過失。原告之房屋縱有
    龜裂，惟房屋龜裂之原因眾多，尚不得因有龜裂即認可歸責於隔鄰之被告，原告
    無法證明其損害與被告之工作間有何因果關係存在，並無請求權。
二、台灣省建築師公會台中市辦事處，於九十年六月七日以台建師中鑑字第二一四號
    函送之鑑定報告有以下瑕疵：
１、被告機器底座，皆設有防震設施，被告雖曾於八十九年十一月十五日，將相關防
    震設施資料交付予鑑定人，但鑑定人就該防震設施之影響，則未提及隻字片語。
２、被告廠房內之天車是房東所設置，且早有使用，被告不過於八十七年六月間，承
    租後始使用，則該天車之影響，應早在此之前，是否應由被告負責，非無爭議，
    而鑑定人就天車設置之時點不加說明，又指摘是「業者（被告）自行加裝」，而
    未澄清係房東加裝，亦與事實不符。天車鑑定時，其實際載重量並未實際測試，
    鑑定報告僅記載可能會超出法規之規定值，就法規規定值多少亦未記載，實際測
    試值亦未記載，該鑑定報告無法證明被告有侵權行為。
３、兩造就系爭擺設機器位置有所爭執，該擺設位置對損害有何影響，鑑定報告亦未
    記載。鈞院曾諭令原告應以相同機器放置在相同位置後，實際開機測試，惟鑑定
    人並未遵照，以致鑑定內容完全出於推測，影響其證據價值。
４、又原告之系爭建物內亦有許多沖床，且己使用多年，該沖床對其建物之損害有無
    影響，鑑定人並未注意，遑論加以說明。原告於屋後加蓋之違章建築，將系爭房
    屋弄的千瘡百孔，於房屋之損害有無影響，鑑定報告亦未注意及此。
三、原告之訴訟標的究為民法第一百八十五條或民法第一百八十八條甚或民法第一百
    九十六條，並未說明，被告無從答辯。
四、鑑定人陳述：「系爭建物裂痕是在八十八年三月份，原告在八十八年八月（應係
    六月）有僱工來修復，所以排除九二一所造成，因為牆壁的裂痕蠻大的，不可能
    是小地震造成的」、「現場的裂痕它造成的時間，我們無法判斷。」等語，既稱
    裂痕造成之時間無法判斷，為何聽原告一面之詞，而稱系爭裂痕是在八十八年三
    月份產生？原告於八十八年六月間，在房屋前面換柱，在屋下柱Ｈ鋼，皆是原告
    為擴充其工廠規模而興建，非為修補裂痕，嗣遇九二一大地震而未繼續興建。此
    從，原告向台中縣環保局申訴均以被告工廠噪音過大為由，而非建物受損可得端
    倪。鑑定人復陳述：「我在現場可以感受二十五頓的衝擊力已經很大，可想而知
    一百頓的衝力會更大」、「被告之機器有一百頓、原告之機器只有二十五頓，所
    以研判這裂痕是被告造成的」、「系爭的裂痕可能是原告及被告的機器造成的，
    不完全是被告造成的」，鑑定人未就機器之衝力作科學驗證即下判斷，且前後判
    斷有所且矛盾，鑑定人所謂「可想而知」之陳述完全出於揣測。鑑定人又陳述：
    「當初原告只有提出二十五頓的機器來測試，測試地點只能在原告的住處」，按
    被告之機器為一百頓，而原告只提出二十五頓之機器測試，標準值有誤差，且本
    件震源在被告工廠，測試地點卻在原告處，標準值亦有誤差。再者，鑑定人陳述
    「因為現場只有天車沒有軌道無法鑑定」、「天車何時掛列我不清楚，但是天車
    有可能會造成這個牆壁裂痕，但不確定」，按現場有天車，鑑定人卻稱沒有天車
    可見其鑑定粗疏，原告稱被告之天車是八十四年裝的，被告是八十七年六月搬來
    的，足稽天車在被告搬入時已裝近三年，如裝設天車可能造成裂痕，則損害早已
    發生不可歸責於被告。另鑑定人亦陳述「如果機器裝有防震設施，確實會減少衝
    擊力量，但是原告沒有提出數據，所以沒有辦法計算數值」，按防震既會減少衝
    擊力量，被告於履勘現場時已將型錄交予鑑定人，竟未加以考量，顯見其鑑定粗
    疏，而無可採。
五、被告之房東於八十八年五月間看現場時，已表示其房屋未有損害，可見原告及被
    告之房屋之損害是九二一地所造成，所以房東才未向被告請求賠償，更明被告稱
    系爭房之損害係九二一地震造成應為事實。
參、證據：提出照片三張為證，並請求傳訊證人李澤昌。
丙、本院依原告聲請履勘現場，並請台灣省建築師公會台中市辦事處鑑定裂縫形成之
    原因為？該等損害修補費用為何？建物修補後交易損失價值為？
    理    由
一、原告起訴主張：被告鈺增公司原本在台中縣龍井鄉○○村○○路二七八巷三十三
    弄十六號營業，與原告毗鄰而居，詎被告公司為擴充生產設備，自八十七年九月
    間起，即陸續購置一百頓馬力及四十頓馬力之大型沖床加工機數台，從事汽車零
    件之製造加工，且因被告之負責人兼員工甲○○使用上開機器運轉時之噪音及震
    動力巨大，致原告所有門牌號碼台中縣龍井鄉○○村○○路二七八巷三三弄一四
    號之建築物嚴重龜裂產生裂痕，經原告向被告抗議，被告置若罔聞，原告為求自
    保，爰先於八十八年六月間，僱工以鋼柱支撐建物。原告所有之上開建物既因被
    告所有機器及員工甲○○使用不當導致龜裂，並經原告再三催告被告回復原狀，
    被告未為回復，原告自可請求被告連帶賠償柒拾萬元。次查原告所有上開建物，
    原告先行僱工修繕，支出參萬肆仟零伍拾元，及房屋因龜裂減損之價值約參拾萬
    元，原告亦得求被告賠償，爰依侵權行為法則請求被告連帶給付如聲明所示。
二、被告則以：原告之房屋縱有龜裂，惟房屋龜裂之原因眾多，尚不得因有龜裂即認
    可歸責於隔鄰之被告，且原告無法證明其損害與被告之工作間，有何因果關係存
    在，原告之請求無理由。又台灣省建築師公會台中市辦事處，於九十年六月七日
    以台建師中鑑字第二一四號函送之鑑定報告，就被告機器底座皆設有防震設施，
    於報告中未提隻字片語；且被告廠房內之天車是房東所設置，被告於八十七年六
    月間承租後方開始使用，鑑定報告就天車設置之時點不加說明，即指摘是「業者
    （被告）自行加裝」，與事實不符；況該天車並未實際測試，鑑定報告僅記載「
    載重可能會超出法規之規定值」，顯屬個人臆測之詞；鑑定報告就兩造系爭擺設
    機器位置對損害有何影響，亦未記載，且鈞院曾諭令原告應以相同機器放置在相
    同位置後，實際開機測試，惟鑑定人並未遵照，以致鑑定內容完全出於推測，影
    響其證據價值，無從僅依該鑑定報告即認被告有侵權行為等語。
三、本件原告主張其所有門牌號碼台中縣龍井鄉○○村○○路二七八巷三三弄一四號
    之建物，有龜裂產生裂痕之情事，業經本院會同台灣省建築師公會台中市辦事處
    建築師劉龍華至現場勘驗無誤，有勘驗筆錄一份，及原告所提現場照片九張及台
    灣省建築師公會台中市辦事處九十年六月七日台建師中市鑑字第二一四號鑑定報
    告所附之現場照片三十一張在可參，堪信為真實。是本件所應審究者為原告所指
    龜裂所造成之損害是否為被告甲○○操作機器不當所致？按當事人主張有利於己
    之事實者，就其事實有舉證之責任。民事訴訟法第二百七十七條前段定有明文。
    按原告主張其所有門牌號碼台中縣龍井鄉○○村○○路二七八巷三三弄一四號之
    建物，現有龜裂之裂痕，係被告鈺增公司於八十七年九月份間，購置一百頓馬力
    及四十頓馬力之大型沖床加工機數台，從事汽車零件之製造加工，因被告甲○○
    不當操作上開機器運轉時之噪音及震動力巨大所致，其並於八十八年六月間僱工
    補強等語，惟此事實業為被告所否認，是原告就該有利於己之事實自負有舉證之
    責任。經查：
（一）按被告固提出現場照片九張、發票一紙、現金支出傳票一紙、存證信函二份為
      證，然該等現場照片僅足以證明原告所有之建物現有裂痕存在，且被告確有購
      入一百頓馬力及四十頓馬力之大型沖床加工機使用之事實，又卷附之發票及現
      金支出傳票，亦僅足證原告於八十八年六月間，有為架設Ｈ鋼而支出費用，另
      卷附兩造間之存證信函，其僅得證明原告於八十九年七月三日，有以存證信函
      指摘其房屋受損係被告所造成，並請求被告回復原狀，而被告則回函否認原告
      指摘之事實而已，該等證物無法證明系爭房屋龜裂產生之時間及造成之原因，
      是尚無法僅依該等證物，即認被告有侵權行為存在，且原告就被告甲○○操作
      系爭機器有何不當之處，亦未舉證證明，尚難憑原告片面指述，即認被告甲○
      ○有操作機器不當之情事。
（二）又本院依原告聲請，會同台灣省建築師公會台中市辦事處劉龍華建築師履勘現
      場，原告之建物牆壁有裂痕存在，且有滲水現象，而被告原來工作之工廠內，
      現已無任何機器存在，而會同到場之劉龍華建築師，於現場表示：原告之建物
      裂痕產生之原因很多，履勘時無法立即判斷其原因，惟依履勘目視結果，並無
      音爆裂痕存在，有勘驗筆錄一份在卷可參，是依肉眼並無法判定系爭建物裂痕
      造成之時間及原因。經本院命兩造會同台灣省建築師公會台中市辦事處鑑定，
      並由該辦事處李澤昌建築師鑑定，依卷附九十年六月七日號台建師中市鑑字第
      二一四號鑑定報告分析記載：「１、申請人聲明所有鑑定標的物於八十八年三
      月間，即發現其室內柱、牆壁疑因海尾路二七八巷三十二弄十六號房（以下稱
      鄰房）作業震動沖床垂直震動載重導致出現裂、滲水，並緊急以Ｈ鋼支撐避免
      繼續惡化。２、檢同申請人所附之緊急搶修Ｈ鋼支出發票為八十八年六月，檢
      視照片五、七、十三、十四、十八等裂紋損壞，可排除為九二一地震外力所造
      成之因素。３、系爭標的物其結構系統設計，屬水平框架結構系統，當承受額
      外之垂直活載重，將導致過大撓度及裂縫產生，鄰房之震動沖床等震動機器運
      轉時，產生水平及垂直震動，及架空天車等額外活載重並有衝擊作用，當動力
      載重之頻率與支撐結構物之自然頻率接近，則造成之動力載重結構體之破壞力
      愈大，尤以標的物與鄰房係共同柱樑及基礎；另移動載重之天車其側向衝力、
      垂直載重及剎車力皆不易測得，且該天車屬業者自行加裝，實際活載重可能會
      超出法規之規定值，導致標的物柱、牆壁出現裂痕及滲水。４、鄰房因自身之
      震動沖床及天車等衝擊載重致離電源施力點最近之地坪裂痕嚴重。５、鑑定標
      的物損害項目計：一樓地坪龜裂、結構柱斷裂、一樓、二樓牆壁斷裂及裂紋、
      屋頂層女兒牆滲水、共同柱樑裂紋、白華及滲水等語」。按依上開鑑定分析記
      載，鑑定人雖推測系爭建物裂痕非九二一大地震所造成，惟就系爭建物裂痕造
      成之確定時間並未明確指出，且鑑定人李澤昌建築師經本院通知到庭，亦陳證
      ：「現場裂痕它造成之時間，我們無法判斷」。是系爭裂痕造成之確定時間，
      既無法判斷，原告主張該裂痕係被告鈺增公司於八十七年九月後，引進機器操
      作不當所致，已難遽採。又原告主張系爭裂痕係被告鈺增公司操作一百頓馬力
      及四十頓馬力之大型沖床加工機不當所致，惟依卷附鑑定報告現場照片，於鑑
      定時，原告僅在其受損房屋內設置一台二十五頓馬力之沖床，而未將被告原來
      工廠之現狀還原，以測試原告所主張機器操作實況，並求得實際之震動力，藉
      以憑斷該震動力是否足以致原告建物產生裂痕，是鑑定報告內容，並無實際操
      作之數據，其載稱：「系爭標的物其結構系統設計屬水平框架結構系統，當承
      受額外之垂直活載重，將導致過大撓度及裂縫產生，鄰房之震動沖床等震動機
      器運轉時產生水平及垂直震動，及架空天車等額外活載重並有衝擊作用，當動
      力載重之頻率與支撐結構物之自然頻率接近，則造成之動力載重結構體之破壞
      力愈大，尤以標的物與鄰房係共同柱樑及基礎」等語，應鑑定人假設之狀況，
      而非實際之情形，該記載不足為原告有利之認定。再者，本件原告主張其受損
      係被告操作該一百頓馬方及四十頓馬力沖床機器所致，並未主張係天車使用所
      致，該天車於鑑定人鑑定時亦未實際操作測試其衝擊力，鑑定報告記載：「…
      另移動載重之天車其側向衝力、垂直載重及剎車力皆不易測得，且該天車屬業
      者自行加裝，實際活載重可能會超出法規之規定值，導致標的物柱、牆壁出現
      裂痕及滲水。」等語，亦屬鑑定人個人推測意見，而非實際鑑定所得之結論，
      是難依鑑定人上開鑑定分析記載，即認原告所稱之損害係被告卓詠主操作機器
      所致。
四、綜上所述，本件原告既無法舉證證明其房屋產生裂痕所受損害，係因被告甲○○
    操作機器不當所致，故原告爰引侵權行為法律關係，主張被告應連帶負損害賠償
    之責，並請求被告連帶給付如聲明所示，為無理由，應予駁回。又原告之訴既經
    駁回，其假執行之聲請失所附麗，亦應併予駁回，附此敘明。
五、本件判決之基礎已臻明確，兩造其餘攻擊防禦方法及舉證，核與判決無影響，爰
    不另一一論述，併此敘明。
六、據上論結，本件原告之訴為無理由，依民事訴訟法第七十八條，判決如主文。
中    華      民      國    九十    年      九      月      二十八      日
                                  台灣台中地方法院民事第四庭
                                      法      官  王  金  洲
右為正本係照原本作成。
如對本判決上訴，須於判決送達後二十日內向本院提出上訴狀（須附繕本）。
中    華      民      國    九十    年      九      月      二十八      日
                                      法院書記官


司法院資訊處製作；財團法人民間司法改革基金會備份。
